【裁判字號】    95,台上,6334
【裁判日期】    951116
【裁判案由】    公共危險
【裁判全文】
最高法院刑事判決            九十五年度台上字第六三三四號
上  訴  人  甲○○
上列上訴人因公共危險案件，不服台灣高等法院中華民國九十二
年十二月三十一日第二審判決（九十二年度交上訴字第二五二號
，起訴案號：台灣板橋方法院檢察署九十一年度偵字第一二八五
八號），提起上訴，本院判決如下：
    主  文
上訴駁回。
    理  由
按刑事訴訟法第三百七十七條規定：上訴於第三審法院，非以判
決違背法令為理由不得為之；是提起第三審上訴，應以原判決違
背法令為理由，係屬法定要件；如果上訴理由狀並未依據卷內訴
訟資料具體指摘原判決不適用何種法則或如何適用不當，或所指
摘原判決違法情事，顯與法律規定得為第三審上訴理由之違法情
形不相適合時，均應認其上訴為違背法律上之程式，予以駁回。
本件上訴人甲○○之上訴意旨略稱：(一)、警方先後於案發後十日
及半年始對告訴人簡慧明為初詢及複詢，複詢時，簡慧明又未要
求更正或補充初詢內容，卻於民國九十一年八月二日檢方偵訊時
，始就案發當時狀況為與警詢筆錄完全迥異與矛盾之陳述，其指
訴顯有重大瑕疵，不足作為裁判基礎，原判決採信簡慧明之指訴
，遽予論處上訴人罪刑，洵與證據法則有違。(二)、證人梁秋平及
廖金福於第一審法院訊問時證稱，上訴人駕駛之小貨車並無任何
車損痕跡，警方亦未將該車扣案、拍照，自無簡慧明所稱「勾住
」或「右後輪之車斗撞後照鏡」之情，原判決為不利上訴人之推
定，顯有違經驗法則。(三)、上訴人自認與本件車禍亳無關連，始
供稱於回程慢速經過案發現場時，看見簡慧明及他的機車倒在右
側路邊，好像損害很嚴重，原判決將該供述採為認定犯罪之基礎
，亦與經驗法則有違。(四)、簡慧明所稱記下肇事車輛車號之「不
詳路人」應係在對向行駛之人，則其僅能看見簡慧明機車之左側
，要無看見上訴人所駕車輛右後方擦撞告訴人機車把手之可能，
原判決未查明究有無其人，逕引用該不明路人所提供之車號作為
認定上訴人成罪之資料，顯與經驗法則相違背。(五)、上訴人於歷
審關於案發經過之陳述始終如一，毫無矛盾情形，委非本件車禍
之肇事者，自無原判決所認肇事逃逸情形；請求撤銷原判決改判
無罪或發回原審法院更為審理等語。惟查，原判決依憑上訴人於
第一審法院訊問時之部分自白，簡慧明及員警梁秋平於警詢、一
審或原審訊問時之指訴及供證，復有診斷證明書、車損照片在卷
等證據，資以認定上訴人犯有刑法第一百八十五條之四駕駛動力
交通工具肇事，致人受傷而逃逸罪，因而撤銷第一審關於此部分
諭知無罪之判決，改判論上訴人以上開罪名，處有期徒刑陸月，
併依行為時即修正前刑法第四十一條第一項、罰金罰鍰提高標準
條例第二條規定，諭知易科罰金之折算標準，已詳所憑之證據
及認定之理由，並對上訴人所為否認犯罪之辯詞，如何不足採信
，亦已依據卷內資料予以指駁及說明，俱有卷存之證據資料可資
覆按；從形式上觀察，原判決並無違背法令情形。按事實之認定
、證據之取捨與證據之證明力如何，均屬事實審法院得自由裁量
、判斷之職權，苟其此項裁量、判斷，並不悖乎通常一般人日常
生活經驗之定則或論理法則，又於判決內論其何以作此判斷之
心證理由者，即不得任意指摘其為違法，而據為提起第三審上訴
之合法理由。上訴人如何駕駛小貨車擦撞簡慧明所騎乘機車致人
車倒地受傷後逃逸之事實，原判決理由一、(一)已詳述其調查審認
之結果，核屬事實審法院取捨證據職權之適法行使，尚無違經驗
法則及論理法則，亦無調查職責未盡及理由不備之違法；又審理
事實之法院，其認定被告犯罪事實所憑之證據，並不以直接證據
為限，間接證據亦包括在內，凡綜合調查所得之各種直接及間接
證據，本於推理之作用得其心證，而為事實之判斷，苟與事實無
違，此項判斷即與完全憑空推測迥異，即不容任意指為違法。原
判決並非僅依憑簡慧明之指訴，為認定其犯行之唯一證據，而係
引述卷內各種直接及間接證據，本於推理之作用予以綜合判斷，
查明確與事實相符，始資以論罪科刑，難認有何違法。上訴意旨
(一)、(三)、(五)執以爭論，均非適法之第三審上訴理由。再刑事訴訟
法第三百十條第二款規定，有罪之判決書，對於被告有利之證據
不採納者，固應說明其理由。惟其所謂對於被告有利之證據，係
指該證據客觀上對論罪科刑有所影響，且對被告有利，具有證據
評價之必要性者而言；倘該證據客觀上對論罪科刑並無影響，既
無為證據評價之必要，縱未在判決理由內加以說明，亦僅係行文
簡略而已。原判決既採信簡慧明不利上訴人之指訴資為論罪基礎
，自係摒棄不採其有利部分，上訴意旨(二)猶加以指摘，亦非適法
之第三審上訴理由。而刑事訴訟法第三百七十九條第十款所謂應
調查之證據，係指與待證事實有重要關係，在客觀上認為有調查
之必要且能調查者而言。本件提供上訴人車號予簡慧明之路人究
為何人，事實上有調查之困難，原審不為無益之調查，難謂有調
查職責未盡之違法。上訴意旨(四)仍非適法之上訴理由。綜上所述
，上訴意旨就原判決所為證據取捨及事實認定，任憑己見，漫言
爭辯；其他上訴意旨復未依據卷內資料具體指摘原判決究係如何
違背法令，核與法定上訴第三審之形式要件不符，其上訴違背法
律上之程式，應予駁回。上訴人另被訴業務上過失傷害部分，不
得上訴於第三審法院，亦未據上訴人提起上訴，該部分已確定，
附為敘明。
據上論結，應依刑事訴訟法第三百九十五條前段，判決如主文。
中    華    民    國  九十五  年   十一   月   十六   日
                      最高法院刑事第十二庭
                          審判長法官  林  永  茂
                                法官  洪  文  章
                                法官  蘇  振  堂
                                法官  蕭  仰  歸
                                法官  何  菁  莪
      本件正本證明與原本無異
                                      書  記  官
中    華    民    國  九十五  年   十一   月  二十二  日
                                                      Ｅ


司法院資訊處製作；財團法人民間司法改革基金會備份。
